臺灣臺南地方法院民事判決　　　　　　　93年度訴字第1524號
原　　　告　甲○○
原　　　告　乙○○
上二人共同
訴訟代理人　丙○○律師
被　　　告　新企電子工程股份有限公司
法定代理人　丁○○
上列當事人間請求履行契約事件，經本院於民國94年7月7日言詞
辯論終結，判決如下:
　　主　文
被告應給付原告甲○○新台幣伍拾壹萬捌仟伍佰元，給付原告乙
○○新台幣伍拾捌萬元，及均自民國九十三年十二月一日起至清
償日止，按週年利率百分之五計算之利息。
訴訟費用由被告負擔。
本判決於原告甲○○、乙○○依序分別以新台幣壹拾柒萬貳仟捌
佰拾元、新台幣壹拾玖萬仟佰拾元為被告供擔保後
，得為假執行。但被告如於執行標的物拍定、變賣前，以新台幣
伍拾壹萬捌仟伍佰元、新台幣伍拾捌萬元，依序分別為原告甲○
○、乙○○預供擔保，得免為假執行。
　　事實及理由
一、按對於私法人或其他得為訴訟當事人之團體之訴訟，由其主
　　事務所或主營業所所在地之法院管轄，民事訴訟法第2條第2
　　項定有明文。又按因契約涉訟者，如經當事人定有債務履行
　　地，得由該履行地之法院管轄，此參同法第12條規定即明。
    本件被告之公司所在地雖設於台北市○○○路○段105號19樓
　　，惟原告本於甲○○與被告公司簽訂之房屋銷售合約，及原
　  告乙○○與被告公司簽訂之裝潢設計契約請求被告公司給付
    房屋銷售報酬及房屋裝潢報酬，且主張被告公司執行長即總
　　經理黃清金於民國93年6月10日與原告乙○○簽訂「房屋代
　  理裝潢設計契約書」時曾表示：裝潢完工後所應獲得之各項
    費用渠皆會自己帶來台南工地清償履行；另黃清金與原告甲
    ○○簽立房屋銷售請款單時，亦確曾表示該筆新台幣（下同
    ）518,500元報酬款將於近日內帶來台南工地履約付清，此
    亦經原告乙○○、甲○○當場同意，故兩造確曾約定債務履
    行地在台南等語。雖被告就兩造曾約定債務履行地一節予以
    否認。惟查：依卷附之建物登記謄本及房屋代理裝潢設計契
    約書所載，原告甲○○所銷售及乙○○所裝潢之房屋係坐落
　　於台南市○○區○○段12佃路新企大首府社區，而坐落於本
　  院管轄區域內。依理，原告所銷售、裝潢之房屋既坐落於台
    南市，則當事人約定以該房屋所在地為付款地，實屬合理。
　　再參原告乙○○所提房屋代理裝潢設計契約書之工程總價為
　  1,140,000元，並約定分3期給付，該金額非鉅，若由原告於
    每次請款時遠赴台北收取款項，殊為不便。何況原告等所銷
    售、裝潢之房屋既坐落台南市，被告對房屋裝潢過程，及完
　　工後之驗收，均有至現場視察、驗收之必要，被告既有至台
　  南驗收之必要，則兩造約定以房屋所在之台南市為付款地，
    於兩造均屬便利，實屬合理。且兩造確曾約定以房屋所在地
    為付款地，此經證人林家億當庭證述：「（當初有無約定甲
    ○○的款項在何處給付？）在台南，因為黃清金每個禮拜都
　　會下來一次，有時候會直接從台北帶票下來給甲○○。」「
  （原告乙○○與被告有無約定價金如何給付？）有約定在台南
　  給付，因為黃清金認為他每個禮拜都會下來一次，為了避免
    讓客戶不好意思，所以會將錢帶下來。」綜合前述，本件原
    告所銷售、裝潢之房屋既坐落於台南市，且被告對其所有房
    屋之銷售、裝潢情形不可能置之不理，被告即有至房屋所在
    地隨時察看之必要，兩造約定以房屋所在地為付款地，合於
    情理，再參證人林家億亦證述兩造確曾約定以房屋所在地為
    付款地，則原告主張兩造就本件報酬之給付地為台南市銷售
    、裝潢房屋所在地，自屬可採，依首開說明，本院就本件訴
    訟自有管轄權，先此敘明。又本件被告經合法通知，未於言
　　詞辯論期日到場，核無民事訴訟法第386條所列各款情形，
　  爰依原告之聲請，由其一造辯論而為判決。
二、原告起訴主張：
(一)原告甲○○部分：被告於92年12月15日與案外人宇泰公司簽訂
  工程承攬合約，將其所有坐落台南市○○區○○段十二佃路邊
  之土地一塊發包予宇泰公司承攬興建30棟透天3層樓房，取名
  「新企大首府」社區，被告乃委託原告從事樓房之廣告與行銷
  ，雙方約定：原告就樓房配置圖所示30棟樓房，每銷售一戶時
  ，除按底價給付原告甲○○百分之5佣金外，如有超出底價銷
  售時，則就溢價部分另給付一半價額與原告，做為全部報酬。
  至於廣告費用及行銷人事費等，則概由原告負擔。嗣於93年7
  月30日，被告因擬委託他人銷售，遂與原告終止合約，經當日
  結算結果，除以前在工地現場已給付原告外，關於如樓房配
　置圖D6樓房，被告應按底價新台幣 (下同)4,570,000 元給付
  百分之5佣金報酬計228, 500元，其餘A1、C7、A7、D6應分別
  依序給付溢價之半數150,000元、15,000元、10,000元、115,
  000元，總計溢價報酬為290,000元，佣金及溢價合計518,500
  元，以上有被告執行長黃清金於93年7月30日審核同意而簽署
  之「房屋銷售請款單」，及在場之林家億、乙○○等人可證。
  被告執行長黃清金並與原告約妥於近日之內攜帶全部報酬款前
  來「新企大首府」現場交付原告以清償債務，惟迄逾數月始終
  未見履行約定，爰依履行契約之法律關係提起本件訴訟。
(二)原告乙○○部分：被告於93年6月10日就上開「新企大首府」
  社區新建樓房中如樓房配置圖所示C1樓房58坪及A3樓房56坪共
  兩戶，委託原告乙○○所經營之展望企劃工作室承包裝潢設計
  ，以成為實品屋，供承購客戶隨時搬進使用，雙方約定：每戶
  以出售坪數計算，每坪以10,000元計付；付款方式，進場施工
  時，被告先付總價之百分之30，完工當日支付總價百分之50之
  一個月期票，頂樓增建部分裝潢完成時再付總價百分之20之一
  個月期票，以上有雙方簽訂之「房屋代理裝潢設計契約書」為
  憑，契約書上「黃清金」三字確係渠本人親筆簽名，此有在旁
  之證人甲○○、林家億可證。原告乙○○旋即先就C1樓房僱用
  益大裝潢工程進行整棟之裝潢，計由原告給付裝潢費342,000
  元；此外原告又購進家具數批，共花費212,000元，C1樓房部
  份總計58坪，已經完工並驗收完畢。詎原告於履行雙方所約定
  之事項，並已墊支554,000元（342,000＋212,000＝554,000
  ）後，被告竟拒不給付約定之款項580,000元，致原告虧損慘
  重，爰依履行契約之法律關係，本於同種類之訴訟標的（請求
  履行契約），合併原告甲○○提起共同訴訟。
(三)聲明：被告應給付原告甲○○518,500元，給付原告乙○○580
  ,000 元，及均自起訴狀繕本送達翌日起至清償日止，按週年
  利率百分之5計算之利息，並願供擔保，請准宣告假執行。
三、被告方面：被告未於言詞辯論期日到場，惟依其所提準備書
    狀聲明陳述如下：
(一)原告甲○○陳稱伊與被告約定：樓房配置圖所示樓房，每銷售
  一戶，除按底價給付原告百分之5佣金外，如有超出底價銷售
  時，則就溢價部分另給付一半價額予原告，作為全部報酬，並
  提出「房屋銷售請款單」及另一原告乙○○可資證明。惟查，
  請款單上之記載僅為間接證據，而且請款單上審核主管黃清金
  之簽名是否真正，仍有待商榷，其內容之正確性值得懷疑，尚
  不足以證明兩造間確有該約定存在；至於證人方面，上述該二
  人為本件之同一造，伊所證言之證明力實有疑問。故原告應提
  出伊與被告所訂立之契約，始得證明伊主張之真實性，否則實
  難證明兩造間確有該約定存在。
(二)原告乙○○陳稱被告委託伊經營之展望企劃工作室承包裝潢設
  計，雙方約定：每戶以出售坪數計算，每坪以10,000元支付原
  告；付款方式，於進場施工時，被告先付總價之百分之30，完
  工當日支付總價百分之50之一個月期票，頂樓增建部分裝潢完
  成再付總價百分之20之一個月期票；原告並提出「房屋代理裝
  潢設計契約書」、支付裝潢費及購買家具之統一發票、及證人
  蔡憲賓以證明伊主張之真實性。惟查該契約書上僅有代表人黃
　清金之簽名，並無被告公司印鑑，被告公司是否同意尚未可知
  ，且該代表人簽名之真實性仍有待查證，原告雖欲以另一原告
  甲○○證明此事實，惟甲○○亦為本案當事人，伊所為證言之
  證明力實有疑問，縱甲○○得證明該簽名之真正，惟契約上並
  無被告公司之印鑑，被告公司是否同意尚未可知，是原告宜提
　出足以證明被告公司確有同意之證據，以證明伊與被告間確有
  此約定之存在，而始得向被告公司以該契約請求款項之支付，
  縱認該契約足以證明兩造間約定之存在，惟依契約內容，原告
　須進場施工且完成整棟建築物之裝潢，始得請求被告支付全部
  工程款，今原告所提出之支付裝潢費及購買家具之統一發票及
  證人蔡憲賓，僅得證明原告有支出裝潢費及家具費用等事實，
  無法證明原告支出該費用與系爭房屋之裝潢有因果關係存在，
  從而原告請求被告支付工程款之主張是否成立，有待證明。
(三)聲明：原告之訴及假執行之聲請均駁回，如受不利判決願供擔
  保請准宣告假執行。
四、原告甲○○部分：原告甲○○主張被告將其所有坐落台南市
    安南區○○段十二佃路「新企大首府」社區委託原告從事樓
    房之廣告與行銷，雙方約定每銷售一戶時，除按底價給付原
    告百分之5佣金外，如有超出底價銷售時，則就溢價部分另
    給付一半價額與原告做為報酬，廣告費用及行銷人事費等，
    概由原告負擔。嗣於93年7月30日終止契約並於當日結算，
    總計被告應給付原告甲○○編號D6、A1、C7、A7、D6房屋之
    銷售佣金報酬及溢價費分別為228,500元、150,000元、15,
    000元、10,000元、115,000元，合計為518,500元等情，業
    據原告甲○○提出由黃清金簽名之房屋銷售請款單一紙為證
    ；被告對於原告主張黃清金為被告公司之執行長即總經理一
    節，並未否認，此亦有原告所提黃清金之名片載明「執行長
    」「新企集團」等字樣可參，則黃清金為被告公司執行長兼
    總經理一節，堪以認定。雖對於上開房屋銷售請款單上「黃
    清金」之簽名是否本人所簽有所質疑，然據共同原告乙○○
    陳稱：「甲○○的部分是93年6月10日進場施工，在93年7
    月30日甲○○寫一張銷售請款單要結清，當時我有在場，銷
    售請款單上面黃清金上面的簽名是他本人所簽，結清的款項
    就如銷售請款單上面記載。」被告雖辯稱：原告乙○○與甲
    ○○為本件訴訟之同一造當事人，伊所證之證明力實有疑問
    等語，惟按「共同訴訟中一人所為行為其利害固不及於他人
    ，但基於主張證據共通原則，法院本於自由心證原則，亦可
　　斟酌全辯論意旨，而為認定陳述之證據力。（最高法院94年
　  度台上字第372號判決參照）揆諸前開判決意旨，被告徒以
    原告乙○○與甲○○為共同訴訟之同一造當事人，據以否定
    乙○○所述之證明力，尚非可採。況據證人林家億亦證述：
    「我是去年4月2日到現場接辦工地主任工作，到場時甲○○
    已經在現場銷售房屋，因為我們辦公室在一起，銷售房屋以
    後我們在現場作營建。」「是被告公司委託（銷售），他們
    的業主與我們的業主都一樣。」「（問：甲○○銷售幾戶？
    ）有六戶，因為我們去的時候，如果有賣出都會做記號，所
    以我知道有賣出六戶。」「我去的時候大概賣出四、五戶，
    後來有再賣出。（黃清金）是被告公司的執行長，實際上是
    總經理的職務。黃清金下來時，我都會陪同業主，黃清金與
    甲○○簽這張請款單，我有在旁，他們是因為要解約，所以
    在清算積欠的款項。」綜此，原告主張被告委託伊代為銷售
    新企大首府社區房屋，經結算尚餘銷售報酬518,500元未付
    ，堪可採信。
五、原告乙○○部分：原告乙○○主張被告於93年6月10日就「
    新企大首府」社區新建樓房中編號C1樓房58坪及A3樓房56坪
　  共兩戶房屋委託伊所經營之展望企劃工作室裝潢設計，雙方
    約定：每戶以出售坪數計算，每坪以10,000元計付；付款方
    式：進場施工時，被告先付總價之百分之30，完工當日支付
    總價百分之50之一個月期票，頂樓增建部分裝潢完成時再付
    總價百分之20之一個月期票等情，業據提出房屋代理裝潢設
    計契約書為證，被告雖就黃清金是否經被告授權則有所質疑
    。惟黃清金身任新企集團執行長，已如前述，渠職位層級不
    低，再依證人林家億證述：「（黃清金）是被告公司的執行
    長，實際上是總經理的職務。黃清金下來時，我都會陪同業
    主。」「黃清金每個禮拜都會下來一次。」足認黃清金身任
    被告公司高層職位，且多次代表被告公司至新企大首府社區
    察看並處理相關事務，倘黃清金未獲授權，殊無可能擅自代
    表被告，就被告公司所有之新企大首府社區房屋之裝潢事宜
    與原告乙○○接洽訂約，被告質疑黃清金是否獲其授權訂約
    ，已難憑採。次查，原告乙○○主張伊業已完成新企大首府
    社區編號C1，面積58坪樓房之裝潢，惟被告就依約應給付之
    裝潢報酬580,000元均未給付一節，業據原告乙○○提出統
    一發票3紙為證 (號碼分別為：00000000號、00000000號、
    00000000號，金額含稅分別為342,000元、122,000元、90,
    000元)；另依證人蔡憲貫證述：「我是統一發票ZU00000000
    的收受人，我負責幫忙他們作裝潢，費用都是由原告乙○○
    代為支付，我是原告的承包商，負責裝潢。」「（原告委託
    你裝潢那一戶？）是C1-232的裝潢，確實是原告乙○○委託
    我的。」「 (提示342,000元的統一發票，是否由你簽發？)
    該張發票是我施工完成後，由原告乙○○付款給我，然後我
    再開給她的。」再據證人林家億亦證述：「被告有請甲○○
    介紹乙○○作樣品屋的裝潢，再由客戶來參觀，乙○○有完
    工一戶，編號是C1，至於被告有沒有付錢我不清楚，但我知
    道被告有去驗收，因為驗收時候我必須要陪業主去驗收。」
    另審酌共同原告甲○○所述：「乙○○是我介紹給被告，他
    們簽約時我有在場，報酬是以當時發包一坪10,000元計算，
    那一戶有58坪，總共580,000元，被告公司完全沒有給付，
    依契約進場就必須要給付部分報酬，但是黃清金說等到驗收
    完成時一次給付，後來乙○○部分要付發票請款，乙○○從
    廠商那邊拿到3張發票，請款單也有寄給被告公司，後來因
    為被告公司經營不善，所以包括我的部分還有宇泰的部分都
    沒有給付。」綜此，原告乙○○主張被告與伊簽訂房屋裝潢
    契約，委伊裝潢新企大首府編號C1房屋，尚餘裝潢報酬
    580,000未給付等情，亦可信為真實。
六、綜前所述，原告甲○○、乙○○分別依據伊等與被告簽訂之
    房屋銷售契約、房屋代理裝潢設計契約，請求被告應給付原
    告甲○○房屋銷售報酬518,500元、及給付原告乙○○裝潢
    報酬580,000元，及均自起訴狀繕本送達被告之翌日即93年
    12月1日起至清償日止，按法定遲延利息週年利率百分之5計
    算之利息，核無不合，應予准許。
七、兩造陳明願供擔保請准宣告假執行及免為假執行，經核尚無
    不合，爰酌定相當之擔保金額宣告之。
八、據上論結：本件原告之訴為有理由，並依民事訴訟法第385
    條第1項前段、第78條、第390條第2項、第392條第2項，判
    決如主文。
中　　華　　民　　國　　94　　年　　7 　　月　　21　　日
                  民事第四庭    法    官
以上為正本係照原本作成
如對本判決不服，須於判決送達後二十日內向本院提出上訴狀
中　　華　　民　　國　　94　　年　　7 　　月　　21　　日
                                書 記 官
